【裁判字號】    96,上易,668
【裁判日期】    970108
【裁判案由】    給付報酬等
【裁判全文】
臺灣高等法院民事判決                 96年度上易字第668號
上  訴  人  大亞能源服務股份有限公司
                        樓
法定代理人  乙○○
訴訟代理人  趙建和律師
被上訴人    橙果設計有限公司
法定代理人  甲○○
訴訟代理人  吳旭洲律師
複代理人    林譽恆律師
訴訟代理人  余盈鋒律師
上列當事人間請求給付報酬等事件，上訴人對於中華民國96年6
月14日臺灣臺北地方法院96年度訴字第1303號第一審判決提起上
訴，本院於96年12月25日言詞辯論終結，判決如下：
    主  文
上訴駁回。
第二審訴訟費用由上訴人負擔。
    事實及理由
壹、程序方面：
    本件被上訴人之法定代理人已由「莫乃健」變更為「林子貴
    」，有公司變更登記表可考（見原審卷第74、75頁），並由
    林子貴聲明承受訴訟（見原審卷第73頁之書狀）；嗣再由「
    林子貴」變更為「甲○○」，有臺北市政府營利事業登記證
    可考（見本院卷第24、25頁），並由甲○○聲明承受訴訟（
    見本院卷第22頁之書狀），經核均無不合，應予准許。合先
    敘明。
貳、實體方面：
一、被上訴人主張：
    (一)伊於民國94年11月30日與上訴人簽有設計合約書（下稱系
      爭合約書），依系爭合約書第4條第2項第2款約定：「設
      計及商品行銷規劃之內容經甲方（即上訴人，下同）確認
      後，甲方應於簽署結案報告後之7日內，以匯款方式，支
      付乙方（即被上訴人，下同）上開報酬70％，計新台幣（
      下同）56萬元整（未稅）」。嗣伊於95年9月25日將系爭
      合約書所約定之設計圖檔完整提供予上訴人，並經上訴人
      確認簽收而簽署結案報告書，上訴人依約須給付伊尾款58
      萬8,000元（含稅）之義務。伊自95年10月起即陸續向上
      訴人催討，並於95年11月底委託律師發函予上訴人催告給
      付報酬，惟均未獲上訴人任何之善意回應。
    (二)依系爭合約書及備忘錄，並未要求伊應給付組裝順序流程
      圖，上訴人執此而主張伊未完成工作，係屬無理。
    (三)又系爭合約書所應提出之給付內容遲延非可歸責於被上訴
      人：
      上訴人為求儘快生產委託伊設計之產品，於95年4月間先
      與崴仕登股份有限公司（下稱崴仕登公司）協商而委託製
      造。惟上訴人對委託崴仕登公司製造之產品，屢屢提出爭
      執及要求修改而未能確定，致影響伊設計之結案。伊因體
      諒上訴人與崴仕登公司間未對產品之製造有所定案，故未
      催促上訴人確認伊之結案內容，直至95年6月底始請上訴
      人提供須準備之結案資料。依伊與上訴人間電子郵件之往
      返，可知上訴人並無催告伊儘速履行之意，反係伊催促結
      案之進度。另上訴人公司職員杜秀琴亦於郵件謂將結案資
      料呈報，以利撥款，如係伊遲延而可歸責，為何上訴人始
      終未為催告履行，反提及撥款，並簽署結案報告。兩造之
      前對設計完成交付之期間均未有爭議，詎上訴人簽署結案
      報告後，卻不依約給付價金，反稱伊應負遲延責任。若伊
      給付遲延而可歸責，上訴人既未催告履行，亦未拒絕給付
      ，最終並簽署結案報告而受領給付，即不得再主張遲延責
      任，其解除權亦歸於消滅。
    (四)上訴人業已簽署結案報告，應依約付款：
      結案報告書上有上訴人公司之職員杜秀琴親筆簽名，且填
      載「收訖上述交付文件」，此屬系爭合約書第4條第2項第
      2款約定所稱「簽署結案報告」之情形。上訴人既已確認
      簽收並簽署結案報告書，即應依約給付伊尾款58萬8,000
      元等情，爰依系爭合約書之約定，求為命上訴人給付被上
      訴人58萬8,000元，及自訴狀繕本送達之翌日起至清償日
      止，按年息百分之5計算利息之判決（原審為上訴人敗訴
      之判決，上訴人聲明不服提起上訴）。並答辯聲明：上訴
      駁回。
二、上訴人則以：
    (一)被上訴人於系爭合約所應提出之給付內容包括組裝順序流
      程（即安裝順序）圖：
      被上訴人主張組裝順序流程圖非屬系爭合約書及備忘錄約
      定應交付之工作物云云，與其所呈「橙果設計結案報告書
      」交付文件欄所載內容自相矛盾。依被上訴人所交付之文
      件中除3D展開圖外，尚有5組裝順序圖協助修正檔案，若
      被上訴人之給付內容不包括此項，其又何需提出此項文件
      。又兩造95年4月20日簽訂之系爭合約備忘錄第二段所載
      ：「…依業界實務，後續設計尚須完成至少包括機構設計
      、樣品打樣以至於量產前模具設計修正等與確認工作，其
      中機構設計係產品設計據以實施之關鍵，亦為產品設計與
      視覺設計之主要差異，後續乙方（即被上訴人，下同）除
      承諾指導甲方（即上訴人，下同）簽約之製造廠協助完成
      此項工作外…。」；第三段所載：「前項製造廠需提供甲
      方之機構設計圖…包括但不限於以下：(1)詳細機構設計圖
      、(2)3D展開圖、(3)元件BOM表（乙方負責指導製造廠符合
      原設計之責）、(4)模具設計圖（乙方負責指導製造廠符合
      原設計之責）、(5)外包裝設計圖」等之內容可知，被上訴
      人確實應協助該製造廠給付伊關於詳細機構設計圖、3D展
      開圖、元件BOM表、模具設計圖、外包裝設計圖等內容之
      文件及圖表。再兩造系爭備忘錄固僅記載3D展開圖，此僅
      為例示之項目，此由系爭備忘錄所載：『前項製造廠需提
      供甲方之機構設計圖…包括但不限於以下：』之內容可證
      。被上訴人主張已交付3D展開圖及元件BOM表，但無給付
      組裝順序流程圖之義務云云。惟所謂組裝順序流程圖係將
      3D展開圖及元件BOM表中所列出之零件及材料組合成產品
      之重要資料及文件，缺少此樣文件，產品根本無從順利組
      裝，而依從契約之主要目的及經濟價值等作全盤之觀察，
      此項文件被上訴人自須給付。另訴外人崴仕登公司與伊間
      亦因本件被上訴人所設計之產品之履約爭議，刻正繫屬於
      台灣士林地方法院（下稱士林地院）民事訴訟審理中（案
      號96年訴字第338號）。據崴仕登公司之主張，伊係在被
      上訴人之引薦下與伊洽商系爭太陽能光電滑鼠產品之委製
      事宜，且崴仕登公司於製造系爭產品之相關零組件過程中
      所產生或所需具備之文件、圖檔均已提供予系爭產品之設
      計單位即被上訴人審查確認。再由前揭崴仕登公司民事準
      備書(1)狀所附原證14第2－4頁所載，約定應由崴仕登公司
      提供包括：詳細機構設計圖、3D展開圖與安裝順序、元件
      BOM表（含材質、色號）、模具設計圖、測試計劃等之內
      容可知，被上訴人確實應提供或協助該製造廠崴仕登公司
      給付伊關於詳細機構設計圖、3D展開圖與安裝順序、元件
      BOM表、模具設計圖、外包裝設計圖等內容之文件及圖表
      ，殆無可議。此外，由崴仕登公司上揭書狀所附原證15附
      件3產品實質生產所需資料所載內容，亦可證明系爭產品
      之立体3D展開圖與安裝順序圖，確係被上訴人應提供或協
      助該製造廠崴仕登公司提供之給付內容。又由被上訴人所
      提出之給付物內容，除3D展開圖外，尚有5組裝順序圖協
      助修正檔案亦可證明，若被上訴人之給付內容不包括此項
      ，其又何需提出此項文件，其理自明。
    (二)系爭合約書所應提出之給付內容因可歸責於被上訴人之事
      由而給付遲延：
      被上訴人主張合約備忘錄所約定之詳細機構設計圖、3D展
      開圖、元件BOM表、模具設計圖、外包裝設計圖等，係伊
      所委託之製造廠崴仕登公司之工作云云，尚非無疑。蓋崴
      仕登公司長期與被上訴人合作商品之設計與製造，兩者互
      為渠等債權人債之履行夥伴，即一者為商品之設計者，另
      一者為商品之製造者，本件中兩造與崴士登公司即立於此
      種三角關係。由於被上訴人僅有能力設計產品之包裝、視
      覺效果等工作，並無能力設計商品之組裝流程圖，被上訴
      人方要求伊找其合作夥伴崴士登公司製作，伊對此建議未
      有異議，乃因被上訴人承諾指導崴士登公司完成此項工作
      ，此由合約備忘錄第二段所載：「…依業界實務，後續設
      計尚須完成至少包括機構設計、樣品打樣以至於量產前模
      具設計修正等與確認工作，其中機構設計係產品設計據以
      實施之關鍵，亦為產品設計與視覺設計之主要差異，後續
      乙方（即被上訴人）除承諾指導甲方簽約之製造廠協助完
      成此項工作外…。」所載內容，亦得為證。又上開工作物
      縱非應由被上訴人親自完成，惟被上訴人既尚應協助該製
      造廠給付伊關於詳細機構設計圖、3D展開圖、元件BOM表
      、模具設計圖、外包裝設計圖等。則果若係屬可歸責於崴
      士登公司之因素遲延完成，甚至不能完成，依民法第224
      條規定之意旨，被上訴人自亦責無旁貸。是被上訴人主張
      其遲延結案，無可歸責事由云云，自無足採。況伊於95年
      12月13日即以大亞研字第950125號函表示上開遲延責任等
      意旨，殊非如被上訴人所稱，伊從未主張遲延責任。
    (三)伊前揭專利產品有其時效性，係專供夏季所研發設計之產
      品，為此兩造乃約定伊應於95年6月1日即應完成合約內容
      ，俾便伊得及時量產及推出市場銷售。惟被上訴人卻遲至
      95年9月25日方交付其所謂完整版予伊行銷管理服務部杜
      秀琴。兩造合約第4條第2項第3款規定，乙方即被上訴人
      若無法依本約所約定之期間如期完成「本約週邊設計」時
      ，若有可歸責於乙方之事由者，應取得甲方（即上訴人）
      書面同意始得延展完成期間，否則伊可暫停付款，至被上
      訴人提出書面報告並取得伊書面同意後再行付款。被上訴
      人遲延完成「本約週邊設計」已如前述，且未取得伊同意
      逕行展延完成期限，明顯違反合約規定，是伊拒絕付款，
      自非無據。
    (四)被上訴人於系爭合約所應提出之給付內容並未於95年9月
      25日兩造簽署「橙果設計結案報告書」後給付完畢，被上
      訴人不得請求給付報酬，上訴人得解除契約：
    1.被上訴人承攬之「本約週邊設計」，原應於6月1日完成，
      卻延宕至9月底（95年9月25日）始完成，因可歸責於被上
      訴人之四個月延遲已嚴重影響伊既定之市場行銷規劃，致
      伊已喪失市場行銷之黃金時機，是被上訴人縱然於95年9
      月25日完成交付其所謂完整版予伊行銷服務部杜秀琴，其
      交付之工作物對伊而言，已無任何實益，伊依民法第255
      條規定解除兩造所簽訂之合約，自無不可，被上訴人不得
      再行請求伊給付報酬。
    2.伊行銷服務部杜秀琴之結案報告固係填載「收訖上述交付
      文件」之內容，而未載明暫收訖待審，惟如被上訴人所呈
      原證4第25頁伊公司職員杜秀琴回覆被上訴人Ella小姐之
      電子信函內容載明：「…原技研部將結案報告書面上呈後
      ，公司高層仍有疑問及待確認部分，…其疑惑待確認係屬
      技術研發，故需待黃研發長說明」，可知被上訴人所交付
      之工作物確係暫收訖待審。又被上訴人所呈原證4第12頁
      、第18頁伊公司杜秀琴與被上訴人Ella小姐間之電子信函
      內容及第16頁伊公司技研部之審查意見內容，均足以證明
      被上訴人交付之工作物尚有待修正及審核確認之處，伊行
      銷管理服務部杜秀琴僅係暫行收受被上訴人所交付之工作
      物，尚未確認結案，並非無據。前揭原證4第16頁伊公司
      技研部之審查意見第9項內容亦載明，工業設計精神在於
      Design ForManufacture，本件被上訴人所提出之3D展開
      圖（包括組裝流程圖）既未經被上訴人簽署確認，被上訴
      人又如何證明其所交付之所有設計圖檔，確可成功達成量
      產製造之契約目的。是被上訴人迄今既仍不願簽認其所交
      付之工作物，亦未積極證明其所交付之所有設計圖檔，確
      可成功達成量產製造之契約目的，伊自得認定其未能驗收
      簽結，是被上訴人自亦不得要求伊給付報酬。
    3.組裝順序流程（即安裝順序）圖係完成產品製作量產之重
      要工作物，被上訴人依兩造所簽訂之補充協議規定，亦有
      義務協助製造廠完成該圖並製作成產品及量產上市；另依
      兩造系爭合約書第5條第3項規定：「非乙方（被上訴人，
      下同）建議而由甲方（上訴人，下同）自行選定委託之製
      造商製造之最終製造商品，該商品品質無法達到約定之打
      樣標準時，乙方應以書面告知甲方，並得對此商品不負任
      何保證責任」之反面解釋，本件製造廠崴仕登公司既係由
      被上訴人所建議選定之廠商，是崴仕登公司依被上訴人前
      端設計，繼續衍出來之打樣過程乃至於量產製造等均尚有
      問題，亦係事實，如何得認為被上訴人已依約完成工作物
      ？
    4.準此，不論依系爭合約書，亦或補充協議規定，被上訴人
      均有義務協助製造廠崴仕登公司完成該圖並製作成產品及
      量產上市，且崴仕登公司為被上訴人所建議選定之廠商，
      故組裝順序流程（即安裝順序）圖不論係由被上訴人或崴
      仕登公司提出，被上訴人最終均必須簽章確認，否則伊如
      何據以判定被上訴人所提出之給付物符合債之本旨云云，
      資為抗辯。並上訴聲明：(一)原判決廢棄。(二)被上訴人在第
      一審之訴及假執行之聲請均駁回。
三、兩造不爭執事項：
    (一)兩造於94年11月30日簽訂系爭合約書，並於95年4月20日
      簽署系爭備忘錄。
    (二)依系爭合約書約定，契約有效期間自94年12月1日起至95
      年6月1日止。
    (三)被上訴人公司Ella與上訴人公司職員杜秀琴於95年9月25
      日簽署「橙果設計結案報告書」（下稱結案報告書）等事
      實，為兩造所不爭執（見本院卷第84、85頁之筆錄），並
      有系爭合約書、結案報告書、系爭備忘錄可證（見原審卷
      第3頁至第9頁、第32頁），堪信為真實。
四、本件經依民事訴訟法第463條準用同法第270條之1第1項第3
    款規定，整理並協議簡化爭點後，兩造同意就本院96年10月
    8日準備程序中，兩造協議簡化之爭點為辯論範圍（見本院
    卷第20頁之筆錄）。茲就各爭點及本院判斷，茲分述如下：
    (一)被上訴人於系爭合約所應提出之給付內容，是否包括組裝
      順序流程圖？
      上訴人辯稱被上訴人所交付之文件中，除「3D展開圖」外
      尚有「組裝順序圖協助修正圖檔」，被上訴人之給付內容
      自包括此項；且依兩造簽署之備忘錄，被上訴人應協助製
      造廠給付上訴人關於詳細機構設計圖、3D展開圖、元件
      BOM表、模具設計圖、外包裝設計圖等文件及圖表云云。
      惟查：
      1.依兩造所簽訂之系爭合約書第二條「工作內容」記載：
        「合約期間內，甲方（即上訴人，下同）聘請乙方（即
        被上訴人，下同）為商品設計暨行銷規劃廠商，其工作
        內容為：1.…產品設計一款。2.…產品行銷規劃建議書
        一份。…。」（見原審卷第4頁之合約書），則依上開
        約定可知，被上訴人僅負責商品設計及行銷規劃，應交
        付之工作物已約定為產品設計及產品行銷規劃建議書，
        並未記載「組裝順序流程圖」。
      2.再依兩造所簽署之系爭備忘錄記載：「…前項製造廠需
        提供甲方之機構設計圖，…。」（見原審卷第32頁之備
        忘錄），亦未約定被上訴人應交付組裝順序流程圖。而
        依系爭備忘錄所載，應交付組裝順序圖者為製造廠商，
        並非被上訴人。是上訴人抗辯被上訴人給付之內容包括
        組裝順序流程圖云云，自不足取。
      3.又被上訴人公司職員Ella於2006年（即95年）7月5日傳
        給上訴人公司職員杜秀琴之電子郵件，已明載：「我對
        了一下之前技術部要求的資料及那時的討論，因『安裝
        順序』這是屬於工廠最後的責任範圍，所以在設計端不
        會有這個圖出現！這部分之前和阿寬（指上訴人公司職
        員）確認過！和您再說明一下！…」等情（見原審卷第
        49頁之電子郵件）。另由上訴人公司職員杜秀琴2006年
        （即95年）7月18日給被上訴人公司職員Ella之電子郵
        件亦記載：「…星期五本公司技研部亦已協助做了書面
        資料mail給妳。…」等情（見原審卷第55頁之電子郵件
        ）。再依95年8月1日及同年8月29日之電子郵件（見原
        審卷第56、60、61頁之電子郵件），可知系爭組裝順序
        流程圖係由上訴人所製作，請被上訴人公司協助確認，
        此若為被上訴人所應交付之物，上訴人何須自行製作？
        且依系爭合約書及系爭備忘錄可知，被上訴人僅負責商
        品設計及行銷規劃，應交付之工作物已約定為產品設計
        及產品行銷規劃建議書，被上訴人給付之內容不包括組
        裝順序流程圖，已如前述。再參酌上開電子郵件內容，
        亦顯示組裝順序流程圖非屬被上訴人依合約應交付之物
        。又上訴人於96年3月14日答辯狀亦稱：「…查本件原
        告（即被上訴人，下同）所提出之3D展開圖（組裝流程
        圖）根本非原告所設計繪製，蓋因原告根本沒有能力完
        成3D展開圖（組裝流程圖），又礙於時效，被告（即上
        訴人）只得自行繪製，…」等語（見原審卷第30頁上訴
        人所提之書狀）。上訴人既稱被上訴人「根本沒有能力
        完成3D展開圖（組裝流程圖）」，卻又抗辯被上訴人應
        交付組裝順序流程圖，顯與常情有悖。是被上訴人主張
        伊僅係應上訴人要求協助確認，因此被上訴人於結案報
        告書交付文件載明「組裝順序圖協助修正檔案」，而最
        終上訴人業已簽結結案報告，不應再執非雙方合約明定
        應給付之工作物而為爭執等語，自屬可信。
    (二)被上訴人於系爭合約所應提出之給付內容，是否因可歸責
      於己之事由而給付遲延？被上訴人依系爭合約所應提出之
      給付內容，是否於95年9月25日兩造簽署「結案報告書」
      後給付完畢，被上訴人得否請求給付報酬？上訴人得否解
      除契約？
      被上訴人主張遲延給付係因上訴人與訴外人崴仕登公司就
      產品製造生有爭執，影響伊設計之結案，伊因體諒上訴人
      與崴仕登公司間未對產品之製造有所定案，故未催促上訴
      人確認伊之結案內容，直至95年6月底才請上訴人提供須
      準備之結案資料。如係伊遲延而可歸責，為何上訴人始終
      未為催告履行，反提及撥款，並簽署結案報告，應依約付
      款等語。上訴人辯稱無論係設計瑕疵、未盡善良責任保持
      一定之品質與水準、或未履行承諾指導伊製造廠完成此項
      工作（即商品量產），均屬可歸責於被上訴人；縱係屬崴
      仕登公司之因素遲延，依民法第224條規定之意旨，上訴
      人亦屬可歸責。且每年夏季為系爭合約設計產品之行銷旺
      季，被上訴人遲延交付，對伊已無實益，伊依民法第255
      條解除契約；又被上訴人  所交付之工作物尚有待修正及
      審核確認，尚未確認結案；且被上訴人拒絕於其所交付3D
      展開圖（包括組裝流程圖）簽署確認，伊自不能驗收簽結
      云云。惟查：
      1.按債務人之代理人或使用人，關於債之履行有故意或過
        失時，債務人應與自己之故意或過失負同一責任。但當
        事人另有訂定者，不在此限，民法第224條定有明文。
        依兩造所簽訂之系爭合約書第二條約定，被上訴人僅負
        責商品設計暨行銷規劃，已如前述，而崴仕登公司縱經
        被上訴人之引介而與上訴人訂約製造系爭合約書設計之
        產品，因二者之給付內容迥不相同，崴仕登公司之行為
        自無從視為被上訴人之履行輔助人。是上訴人辯稱被上
        訴人應依民法第224條負責云云，自不足取。
      2.又崴仕登公司就其與上訴人間關於系爭產品承攬契約之
        爭議，已向臺灣士林地方法院（下稱士林地院）提起請
        求損害賠償訴訟（案號：96度年訴字第338號），崴仕
        登公司於該訴訟中主張：「…伊受託生產系爭產品期間
        ，被告（指上訴人，下同）屢針對系爭產品提出修改要
        求，甚至原已確定之部分，事後復加爭執，造成伊製程
        上極大之困擾，且除系爭產品之相關零配件均需經被告
        確認外，另被告尚需提供LED燈安裝於系爭產品之PCB電
        路板，以利系爭產品組裝完成。然伊針對系爭產品於製
        程中所生問題二度去函請求被告回覆確認，惟被告始終
        置之不理，亦遲不依約提供LED燈，致伊之協力廠商根
        本無法進行PCB電路板之組裝，遑論系爭產品之製造完
        成及交付。…」等情（見本院卷第51頁所附該判決被上
        訴人之陳述），而士林地院96度年訴字第338號判決崴
        仕登公司勝訴，並認定：「…而被告有確認系爭產品細
        部圖檔、提供LED燈及確認樣品與系爭產品差異之義務
        ，為兩造所不爭執之事實，而就系爭產品之製造生產部
        分，屬承攬契約之性質，亦如前述，足認該承攬工作需
        被告為上開之協力始能完成。原告（指崴仕登公司，下
        同）應被告之要求將樣品與生產產品差異列表請被告表
        示意見，被告竟未為確認，亦未提供LED燈予原告，均
        為被告所自認，堪認被告就系爭產品之製造生產未盡其
        協力原告完成之義務。」（見本院卷第55頁所附該判決
        理由）。足見本件設計合約所應提出之給付內容之給付
        遲延確非可歸責被上訴人。而系爭產品無法量產係可歸
        責於上訴人所致，自與被上訴人無涉。
      3.再依系爭合約第4條第2項約定：「…前項所載之報酬，
        甲方（即上訴人，下同）依下列方式分二期支付：1.…
        2.設計及商品行銷規劃之內容經甲方確認後，甲方應於
        簽署結案報告後之七日內，以匯款方式，支付乙方（即
        被上訴人，下同）上開報酬百分之七十，計新台幣伍拾
        陸萬元（未稅）。3.乙方若無法依本約所定之期間如期
        完成「本約週邊設計」時，若有可歸責於乙方之事由者
        ，應取得甲方書面同意始得延展完成期間，否則甲方可
        暫停付款，至乙方提出書面報告並取得甲方書面同意後
        再行付款。」（見原審卷第5頁之合約）。足見於被上
        訴人提出書面報告並經上訴人書面同意後，上訴人即應
        付款。兩造於95年9月25日簽署結案報告書，此亦為上
        訴人所不爭執，上訴人公司既簽署結案報告書，可認上
        訴人同意展延交付期限之書面，上訴人不得再主張被上
        訴人給付遲延。
      4.次按，依契約之性質或當事人之意思表示，非於一定時
        期為給付，不能達其契約之目的，而契約當事人之一方
        不按照時期給付者，他方當事人得不為前條之催告，解
        除其契約，民法第255條定有明文。所謂依契約之性質
        ，乃自客觀上觀察，債務人非於一定期間為給付，即不
        能達契約之目的者是。另所謂當事人之意思表示，乃契
        約就此明確表示當事人間有嚴守履行期間之合意，並對
        此期間之重要有所認識。上訴人辯稱系爭產品每年夏季
        為行銷旺季，被上訴人之給付已無實益，伊依民法第
        255條解除契約云云。惟查，兩造所簽訂之系爭合約書
        除第1條「合約期間」約定「本契約有效期間自2005年
        12月1日起至2006年6月1日止」外，並未約定系爭產品
        僅能於合約期間該年度夏季生產販賣，有該合約可考（
        見原審卷第4頁至第7頁），且依系爭合約觀之，系爭產
        品為上訴人委託被上訴人為上訴人之「太陽能獨立發電
        系統」專利商品執行產品設計與產品行銷規劃（見原審
        卷第4頁之合約）。足見系爭產品尚難謂僅能在之該年
        夏天生產行銷。另依被上訴人自95年6月26日以電子郵
        件催促上訴人盡速結案（見原審卷第44頁至第70業之往
        來電子郵件）至95年9月25日由上訴人公司職員杜秀琴
        親筆簽名，並填載「收訖上述交付文件」等情（見原審
        卷第8、9頁之結案報告書）。而上訴人從未主張系爭產
        品販賣年度須在該年（95年）7月，嗣後之交付對其已
        無實益。士林地院96度年訴字第338號判決亦認定上訴
        人就系爭產品之製造生產未盡其協力崴仕登公司完成之
        義務（見本院卷第51頁至第56頁之判決）。是故上訴人
        辯稱系爭產品只能於夏季生產販賣，伊得依民法第255
        條解除契約云云，顯不足取。
      5.上訴人另辯稱被上訴人交付所謂完整版予伊行銷管理服
        務部杜秀琴係「暫收訖待審」。惟查結案報告書，有杜
        秀琴親筆簽名，且填載「收訖上述交付文件」，已如前
        述。此係屬系爭合約書第4條第2項第2款所約定「簽署
        結案報告」之情形，有系爭合約書可考（見原審卷第5
        頁）。再觀之結案報告書係記載「收訖上述交付文件」
        ，而非「暫收訖待審」之記載，有結案報告書可考（見
        原審卷第8、9頁）。再依兩造往來之電子郵件，於95年
        7月18日上訴人公司職員杜秀琴關於「結案回覆」之發
        文：「Dear Ella謝謝貴公司目前送交結案相關資料。
        當日已收到書面資料與光碟電子檔，並確認電子檔可開
        啟。對於內容，技研部正做瞭解確認簽報…」（見原審
        卷第55頁之電子郵件）。足證兩造95年9月25日簽署結
        案報告書前，被上訴人已送交結案相關資料予上訴人，
        上訴人於簽署結案報告書前，已有確認。上訴人既已確
        認簽收並簽署結案報告書，即應依系爭合約之約定給付
        被上訴人尾款58萬8,000元。是上訴人辯稱95年9月25日
        簽署之結案報告僅係收訖待審云云，自不足取。況上訴
        人於收受被上訴人所交付之工作物且簽署結案報告書後
        ，復主張被上訴人交付遲延而解除契約，拒絕給付報酬
        ，自屬無據。
      6.上訴人復辯稱被上訴人拒絕於其所交付3D展開圖（包括
        組裝流程圖）簽署確認，伊自不能驗收簽結云云。惟查
        ，被上訴人並無交付組裝順序流程圖之義務，已如前述
        。縱依兩造之備忘錄約定，被上訴人有協助義務，惟依
        兩造所簽訂之系爭合約觀之，被上訴人僅負責產品設計
        及產品行銷規劃，與上訴人給付報酬間有對價關係者，
        應為被上訴人完成系爭合約之工作，至被上訴人協助上
        訴人取得製造廠商之組裝流程圖等文件，與上訴人給付
        報酬之義務，並無對價關係。是上訴人以被上訴人拒絕
        於組裝流程圖簽署確認，其不予驗收為由，拒絕給付報
        酬，自屬無據，附此敘明。
五、綜上所述，被上訴人請求上訴人給付58萬8,000元（含稅）
    ，及自起訴狀繕本送達之翌日即95年12月23日（見原審卷第
    14頁之送達證書）起至清償日止，按年息百分之5計算之利
    息，自屬正當，應予准許。從而原審所為上訴人敗訴之判決
    ，並無不合。上訴論旨指摘原判決不當，求予廢棄改判，為
    無理由，應駁回上訴。
六、兩造其餘之攻擊或防禦方法及所用之證據，經斟酌後，認為
    均不足以影響判決之結果，爰不逐一論列。
七、據上論結，本件上訴為無理由，依民事訴訟法第449條第1項
    、第78條，判決如主文。
中    華    民    國    97    年    1     月     8    日
                  民事第七庭
                      審判長法  官  鄭三源
                            法  官  邱  琦
                            法  官  王聖惠
正本係照原本作成。
不得上訴。
中    華    民    國    97    年    1     月    8     日
                            書記官  陳樂觀


司法院資訊處製作；財團法人民間司法改革基金會備份。
